【裁判字號】    95,家抗,78
【裁判日期】    951026
【裁判案由】    假扣押
【裁判全文】
臺灣高等法院民事裁定                  95年度家抗字第78號
抗  告  人  乙○○
上列抗告人與相對人甲○○間假扣押事件，對於中華民國95年8
月18日臺灣臺北地方法院95年度家全字第72號裁定，提起抗告，
本院裁定如下：
    主  文
抗告駁回。
抗告訴訟費用由抗告人負擔。
    理  由
一、抗告意旨略以：原裁定就家庭生活費用新臺幣（下同）
    739,900元、醫療及坐月子費用19,900元、子女出生後之扶
    養費385萬元及慰撫金200萬元等，未准許假扣押。抗告人前
    雖獲台灣台北地方法院以95年度家全字第50號裁定，准許就
    債務人之財產在 120萬元範圍內為假扣押，因抗告人未於接
    獲裁定內之30日聲請強制執行，前開裁定已失效。爰求為廢
    棄原裁定不利於抗告人部分，准許抗告人再對相對人（即債
    務人）之財產於6,579,950元之範圍內予以假扣押等語。
二、按假扣押，非有日後不能強制執行或甚難執行之虞者，不得
    為之；又請求及假扣押之原因，應釋明之；前項釋明如有不
    足，而債權人陳明願供擔保或法院認為適當者，法院得定相
    當之擔保，命供擔保後為假扣押。（民事訴訟法第523條第1
    項、第526條1、2項）。即假扣押之聲請人須就請求及假扣
    押之原因，釋明之，若有不足，而債權人陳明願供擔保或法
    院認為適當者，法院始得定相當之擔保，命供擔保後為假扣
    押。（最高法院94台抗字第1118號裁定參照）。次按「請求
    及定暫時狀態處分之原因，應釋明之。該釋明如有不足，而
    債權人陳明願供擔保或法院認為適當者，法院得定相當之擔
    保，命供擔保後為定暫時狀態之處分，此觀同法第538之4、
    第533條、第526條之規定即明。參諸該第526條第2項規定，
    係於92年2月7日修正民事訴訟法時將原規定之「債權人雖未
    為前項釋明，如就債務人所應受之損害已供法院所定之擔保
    者，得命假扣押」，修正為現行規定，並於同年9月1日施行
    ，即見債權人聲請假扣押、假處分或定暫時狀態處分，仍應
    先釋明至使法院信其請求及假扣押、假處分或定暫時狀態處
    分之原因大致為適當始可。僅於其釋明不足時，法院為補強
    計，始得命供擔保（該條項立法理由參照）。非謂法院於債
    權人未為釋明，僅陳明願供擔保時，即得為命提供擔保之假
    扣押、假處分或定暫時狀態處分之裁定。足見法院於為定暫
    時狀態處分之裁定時，對於債權人釋明是否充足？如有不足
    ，何以供擔保可補釋明之不足而為適當等項，均應具體調查
    認定，據以正確而妥適之適用法律。」（最高法院93年度台
    抗字第937號裁判參照）。
三、抗告人對相對人聲請假扣押，並未釋明有何「日後不能強制
    執行或甚難執行之虞」之假扣押原因，諸如抗告人浪費財產
    、增加負擔或就財產為不利益之處分等行為。且抗告人接獲
    前案假扣押之裁定後（原法院95年度家全字第50號），逾期
    未聲請強制執行，足認本件似無保全強制執行之需要。況依
    相對人提出之答辯狀所載，相對人在獲悉兩造之子於95年 8
    月4日出生後，曾委託親戚探視並攜帶3萬元交付抗告人作為
    生產費用，據此似難認抗告人有何「日後不能強制執行或甚
    難執行之虞」之情形。原法院駁回抗告人於 6,579,950元範
    圍內之假扣押聲請，其理由與本院認定抗告人未就得假扣押
    之原因為釋明，固有不同，但結論仍屬一致。抗告意旨指摘
    原裁定不當，求為廢棄，並無理由，應予駁回。
四、據上論結，本件抗告為無理由，裁定如主文。
中    華    民    國    95    年    10    月    26    日
                    民事第二庭
                        審判長法  官  吳謙仁
                              法  官  李瓊蔭
                              法  官  蘇瑞華
正本係照原本作成。
本裁定除以適用法規顯有錯誤為理由，並經本院許可外，不得再
抗告。如提起再抗告，應於收受後10日內委任律師為訴訟代理人
向本院提出再抗告狀。並繳納再抗告費新台幣１千元。
中    華    民    國    95    年    10    月    30    日
                              書記官  賴以真


司法院資訊處製作；財團法人民間司法改革基金會備份。
